臺灣橋頭地方法院民事判決
111年度簡上附民移簡字第26號
原      告  陳宥宇  

被      告  吳展榮  

上列當事人間因違反洗錢防制法等案件，原告提起刑事附帶民事
訴訟，請求損害賠償，經本院刑事庭以111年度簡上附民字第41
號裁定移送前來，本院於民國111年11月23日言詞辯論終結，判
決如下：
    主  文
被告應給付原告新臺幣伍拾萬元，及自民國一一一年六月十八日
起至清償日止，按週年利率百分之五計算之利息。
訴訟費用由被告負擔。
    事實及理由
壹、程序方面
    被告吳展榮經合法通知，未於言詞辯論期日到場，核無民事
    訴訟法第386條所列各款情形，爰依原告之聲請，由其一造
    辯論而為判決。
貳、實體方面
一、原告主張：被告雖預見提供金融機構帳戶之存摺、提款卡（
    含密碼）予他人使用，可能幫助掩飾、隱匿他人犯罪所得或
    幫助他人遂行詐欺取財犯行，仍不違背其本意，而基於幫助
    掩飾、隱匿特定犯罪所得之去向及幫助詐欺取財之不確定故
    意，於民國110年8月23日某時許，於社群網站FACEBOOK（下
    稱「臉書」）得知租用帳戶之訊息後，隨即與真實姓名年籍
    不詳、暱稱「耶穌」之成年人聯繫，約定以每帳戶每日新臺
    幣（下同）3,000元之代價出租予他人使用，並依「耶穌」
    之指示於110年8月24日某時許，至高雄市三民區王牌旅館某
    房間內，將其申辦之聯邦商業銀行北高雄分行帳號00000000
    0000號帳戶（下稱系爭聯邦銀行帳戶）之存摺、提款卡及密
    碼交予「耶穌」所指定之人，容任「耶穌」及其所屬之詐騙
    集團使用上開帳戶等資料遂行犯罪及作為該詐騙集團成員掩
    飾、隱匿上開犯罪所得財物之去向及所在之用。嗣詐欺集團
    成員於110年8月11日某時起，陸續以通訊軟體LINE（暱稱「
    A .C.總指導(蕭建龍)」）與原告聯繫，佯稱可投資「SMART
    」網站獲利云云，致原告陷於錯誤，而依指示於110年8月25
    日下午2時許匯款500,000元至詐欺集團成員指定之系爭聯邦
    銀行帳戶內，旋遭該詐騙集團成員提領一空。為此，依侵權
    行為之法律關係，提起本件訴訟等語。並聲明：㈠被告應給
    付原告500,000元，及自起訴狀繕本送達翌日起至清償日止
    ，按週年利率5％計算之利息。㈡原告願供擔保，請准宣告假
    執行。
二、被告未於言詞辯論期日到場，惟據其先前陳述，則以：對於
    刑事判決認定之事實及所附證據資料均無意見，但是本件伊
    沒有拿到錢，目前也沒有能力賠償被害人等語置辯。並聲明
    ：原告之訴駁回。
三、兩造不爭執事項
  ㈠被告於110年8月23日某時許，於臉書得知租用帳戶之訊息後
    ，隨與真實姓名年籍不詳，暱稱「耶穌」之成年人聯繫，約
    定以每帳戶每日3,000元之代價，出租予他人使用，並依「
    耶穌」之指示於110年8月24日某時許，至高雄市三民區王牌
    旅館某房間內，將其申辦之系爭聯邦銀行帳戶之存摺、提款
    卡及密碼交予「耶穌」所指定之人，容任「耶穌」及其所屬
    之詐騙集團使用上開帳戶等資料遂行犯罪及作為該詐騙集團
    成員掩飾、隱匿上開犯罪所得財物之去向及所在之用。
  ㈡詐欺集團成員於110年8月11日某時起，陸續以LINE（暱稱「A
    .C.總指導(蕭建龍)」）與原告聯繫，佯稱可投資「SMART」
    網站獲利云云，致原告陷於錯誤，而依指示於110年8月25日
    下午2時許匯款500,000元至詐欺集團成員指定之系爭聯邦銀
    行帳戶內，旋遭該詐騙集團成員提領一空。
四、本院之判斷
  ㈠按因故意或過失，不法侵害他人之權利者，負損害賠償責任
    。故意以背於善良風俗之方法，加損害於他人者亦同。數人
    共同不法侵害他人之權利者，連帶負損害賠償責任。不能知
    其中孰為加害人者亦同。造意人及幫助人，視為共同行為人
    ，民法第184條第1項、第185條分別定有明文。而民事上之
    共同侵權行為人間，不以有意思聯絡為必要，苟各行為人之
    行為均為被害人所生損害之共同原因，即所謂行為關連共同
    ，亦足成立共同侵權行為。亦即加害人於共同侵害權利之目
    的範圍內，各自分擔實行行為一部，而互相利用他人之行為
    ，以達其目的者，仍不失為共同侵權行為人，而應對於全部
    所發生之結果，連帶負損害賠償責任。次按連帶債務之債權
    人，得對於債務人中之一人或數人或其全體，同時或先後請
    求全部或一部之給付，民法第273條第1項亦有明定。
  ㈡經查，原告主張之上開事實，有與其所述相符之台新國際商
    業銀行國內匯款申請書、對話紀錄翻拍照片、「SMART」網
    站翻拍照片、系爭聯邦銀行帳戶存摺存款明細表、新竹縣政
    府警察局刑事警察大隊受（處）理案件證明單及內政部警政
    署反詐騙諮詢專線紀錄表等件附卷可證（見本院卷第39至57
    頁、第63頁），本院依上開資料內容審核結果，確與原告主
    張之事實相符。且被告提供系爭聯邦銀行帳戶之存摺、提款
    卡及密碼，交付詐欺集團成員之事實，亦經本院111年度金
    簡上字第34號刑事判決認被告係犯幫助犯洗錢防制法第14條
    第1項之洗錢罪，處有期徒刑4月，併科罰金20,000元，此有
    上開刑事判決可參（見本院卷第13至28頁）。又被告已於相
    當時期受合法通知，未於言詞辯論期日到場爭執，且據其先
    前於準備程序所述，其對於原告主張之事實亦無爭執（見本
    院卷第69至70頁），則原告主張之事實，應可信為真實。
  ㈢被告提供其所申辦使用之系爭聯邦銀行帳戶予詐騙集團成員
    用以作為詐騙原告匯款之犯罪工具，被告因而犯幫助一般洗
    錢罪，已如前述。被告所為與詐騙集團之成員在共同侵害原
    告權利之目的範圍內，屬互相利用他人之行為，以達該詐騙
    集團向原告詐欺取得金錢之目的。而原告因受詐騙集團之成
    員施以詐術陷於錯誤致受有500,000元之財產上損害，該等
    損害係因被告提供系爭聯邦銀行帳戶幫助詐騙集團成員對原
    告施以詐欺行為所致，其間之因果關係具有共同關聯性，依
    民法第185條第1項前段、第2項規定，幫助人視為共同侵權
    行為人，被告自應與詐欺集團成員連帶賠償原告所受之損害
    。
五、綜上所述，原告依侵權行為之法律關係，請求被告給付500,
    000元，及自刑事附帶民事訴訟起訴狀繕本送達之翌日即111
    年6月18日（送達證書見111年度簡上附民字第41號卷第5頁
    ）起至清償日止，按週年利率5％計算之利息，為有理由，應
    予准許。
六、本件係第一審刑事簡易判決之案件，上訴至第二審地方法院
    合議庭時，因犯罪而受損害之原告始提起附帶民事訴訟請求
    被告賠償，由本院刑事庭裁定移送民事庭審理。又本件被告
    敗訴之金額未逾1,500,000元，不得上訴第三審，經本院判
    決即告確定，本件既不得上訴，自無依職權宣告假執行及免
    為假執行之必要，附此指明。
七、據上論結，本件原告之訴為有理由，判決如主文。
中　　華　　民　　國　　111 　年　　12　　月　　7 　　日
                  民事第一庭  審判長法　官　李怡諄
                                    法　官　吳保任
                                    法　官　饒佩妮
以上正本係照原本作成。　　　　　　　　　　　　　　　　　
本判決不得上訴。
中　　華　　民　　國　　111 　年　　12　　月　　7 　　日
                                    書記官  史萱萱